【裁判字號】    98,交易,69
【裁判日期】    980806
【裁判案由】    過失致死
【裁判全文】
臺灣宜蘭地方法院刑事判決              98年度交易字第69號
公  訴  人  臺灣宜蘭地方法院檢察署檢察官
被      告  乙○○
上列被告因犯過失致死案件，經檢察官提起公訴（98年度偵字第
1325號），本院判決如下：
    主  文
乙○○犯過失致人於死罪，處有期徒刑陸月，如易科罰金，以新
臺幣壹仟元折算壹日。
    犯 罪 事 實
一、乙○○於民國97年12月13日，駕駛車號1709-XC號自用小客
    車，沿宜蘭縣礁溪鄉○○路由南往北方向行駛，於同日上午
    11時17分許，行經玉龍路2段497號前，欲越過分向線左彎至
    對向車道之大塭養殖場時，理應注意來往車輛之行車動態，
    隨時採取必要之安全措施，而依當時天候晴、日間自然光線
    、路面乾燥、無缺陷、無障礙物、視距良好，並無不能注意
    之情形，竟疏未注意，而貿然左彎駛入大塭養殖場時，適有
    鄭逸凡騎乘車號BN-98號大型重型機車同向由南往北行至該
    處，自乙○○駕駛之車輛左側超車時，亦疏未注意超車時前
    方車輛動態，其所騎乘之機車右側排氣管因而與乙○○所駕
    駛之車輛左前方車頭發生擦撞，鄭逸凡因而重心不穩，再迎
    面撞及當時停放於路旁慢車道上之由戊○○（另經檢察官為
    不起訴處分確定）駕駛之車號A5-941號營業遊覽大客車，造
    成鄭逸凡受有胸部挫傷、肋骨骨折併張力性氣血胸等之傷害
    ，經送醫救治仍因傷重不治死亡。嗣經警據報前往處理，乙○○向據報尚不知何人肇事之員警自首坦承肇事而自願接受
    裁判。
二、案經鄭逸凡之父丁○○告訴及臺灣宜蘭地方法院檢察署檢察
    官相驗後偵查起訴。
    理  由
壹、證據能力部分：
    按被告以外之人於審判外之言詞或書面陳述，除法律有規定
    者外，不得作為證據，刑事訴訟法第159條第1項定有明文。
    查本件證人丁○○、丙○○、戊○○於警詢之供述，雖屬被
    告以外之人於審判外之陳述，惟被告於本院調查證據時，已
    知有同法第159條第1項不得為證據之情形，而未於言詞辯論
    終結前聲明異議，依同法第159條之5第2項之規定，視為有
    同條第1項之同意，本院審酌上開證人之言詞陳述作成時之
    情況，認為適當，爰依同法第159條之5第1項之規定認有證
    據能力，合先敘明。
貳、實體部分：
一、訊據被告固坦認有於前開時、地駕車肇事致使鄭逸凡死亡等
    情不諱，惟矢口否認有何過失，辯稱：伊沒有過失云云。經
    查：
（一）上開犯罪事實，業據告訴人丁○○指述甚詳，並經證人丙○○、戊○○、甲○○證述明確，且有道路交通事故調查
      報告表、現場圖、現場及車輛照片在卷可稽，又被害人鄭
      逸凡確因本件車禍受有胸部挫傷、肋骨骨折併張力性氣血
      胸，經送醫急救仍不治死亡之事實，有相驗屍體證明書、
      勘驗筆錄、驗斷書、相驗照片在卷可稽，自堪信為真實。
      至被告雖否認其有過失云云，然依證人戊○○於本院審理
      時證稱：「被告當時是要左轉，車子的左前角已經越過中
      線了，但是車身的其他位置還在原來的車道上，機車本來
      是跟在被告車子後面，被告要左轉，機車從被告左方超車
      的」等語（見本院卷第67-68頁筆錄），且經證人丙○○
      證稱：「我有看到機車排氣管跟車子撞到之後，排氣管掉
      下來，然後機車有偏移，當時車子的左前車輪有一點在黃
      色中心線附近，車頭有一點越過中心線，車身和其他的三
      個輪子都是在自己的車道上，我看到機車從轎車的左側要
      超車，我轉頭回去看的瞬間就是已經撞擊後」等語明確（
      見本院卷第62-64頁筆錄），故依證人戊○○及丙○○之
      證述，可知被告當時確係要左轉，而被害人鄭逸凡騎乘機
      車欲從被告之左方超車無誤，而依現場照片及現場圖所示
      ，該處為單線雙向路段，路中劃設有黃色分向線，並非不
      可超車之路段，故被告於行進至該處欲左轉進入大塭養殖
      場前時，本應注意後方超車接近中之車輛動態，且依當時
      天候晴、日間自然光線、路面乾燥、無缺陷、無障礙物、
      視距良好，並無不能注意之情事，被告竟疏未注意後方超
      車車輛動態，而貿然左轉，致使與被害人鄭逸凡所駕駛之
      車輛發生擦撞，導致被害人鄭逸凡騎乘之機車因而撞及停
      放於路旁之遊覽車，被告就本件事故之發生，實具有過失
      甚明，被告空言辯稱其無過失云云，實屬無據，臺灣省車
      輛行車事故覆議鑑定委員會亦同此認定，此有臺灣省車輛
      行車事故覆議鑑定委員會98年4月13日覆議字第098620128
      9號函在卷可參。
（二）至告訴人雖指稱被告當時係靠右側在找餐廳，看到餐廳後
      突然左轉，被害人並非逆向超車云云（見本院卷第69頁筆
      錄），然依證人戊○○及丙○○前開證述，可知被告所駕
      駛之車輛，於事故發生時，車頭左前方確係已超越分向線
      ，而被害人鄭逸凡當時係自被告左方超車，可知被害人鄭
      逸凡所騎乘之機車確已行駛於對向車道無誤，再依肇事地
      點前方約2、3百公尺之191縣道與興農路交岔路口之監視
      錄影光碟所示，畫面顯示時間2008年12月13日上午11時18
      分30秒許，車號1709-XC號自用小客車自興農路左轉往191
      縣道南往北行駛；畫面顯示之時間2008年12月13日上午11
      時18分47秒許，車號BN-89號重型機車自191縣道南往北執
      行經過上開路口；2車於經過上開路口時，相差約17秒等
      情，亦有檢察官勘驗筆錄在卷可稽（見97年度相字第427
      號卷第73頁），故依該路口之監視錄影光碟所顯示，被告
      與被害人之車輛於行經案發地點前方約2、3百公尺之距離
      時，僅相差約17秒之時間，顯見2車之距離十分相近，而
      被告於2、3百公尺後即與被害人之機車擦撞，衡情被告應
      無時間可供停靠於右側後再行駛出，故告訴人上開指述，
      尚乏證據可資證明，況以該路段並非禁止超車路段，且被
      害人鄭逸凡所騎乘之機車為大型重型機車，於行駛之習慣
      上，衡情實則與一般汽車車輛無異，故被害人鄭逸凡於行
      經該處欲超車時，選擇跨越對向車道超越前車，亦非悖於
      常情，故被害人鄭逸凡於超車時，亦疏未注意前方被超越
      車輛之動態而與有過失，亦堪以認定。
（三）綜上，縱使被害人騎乘機車疏未注意前方車輛動態亦有過
      失，然亦無解免被告過失罪責之成立，從而，被告本應注
      意後方超車接近中車輛動態，其竟疏未注意，而依當時天
      候晴、日間自然光線、路面乾燥、無缺陷、無障礙物、視
      距良好，並無不能注意之情事，詎被告竟疏未注意而貿然
      左轉因而肇事，其就車禍之發生應有過失至明，又被告之
      過失行為與鄭逸凡之死亡結果間，有相當因果關係，故本
      件事證明確，被告過失致死之犯行堪以認定，應依法論科
      。
二、核被告所為，係犯刑法第276條第1項之過失致死罪。被告於
    車禍事故發生後向據報前來尚不知何人肇事之處理員警自首
    坦承為肇事人之事實，有宜蘭縣政府警察局道路交通事故肇
    事人自首情形紀錄表在卷可稽，被告在犯罪未發覺之前，向
    該管公務員告知其犯罪，而自願接受裁判，爰依刑法第62條
    前段之規定，減輕其刑。爰審酌被告因過失肇事致人死亡，
    其過失之程度、所生損害，且迄今尚未與被害人家屬達成和
    解，及其犯後態度等一切情狀，量處如主文所示之刑，並諭
    知易科罰金之折算標準。
據上論斷，應依刑事訴訟法第299條第1項前段，刑法第276條第
1項、第62條前段、第41條第1項前段，刑法施行法第1條之1第1
項、第2項前段，判決如主文。
本案經檢察官張立言到庭執行職務
中    華    民    國    98    年    8     月    6    日
                  刑事第二庭法  官  鄭貽馨
以上正本證明與原本無異。
如不服本判決應於收受送達後十日內向本院提出上訴書狀，並應
敘述具體理由；其未敘述上述理由者，應於上訴期間屆滿後二十
日內向本院補提理由書(均須按他造當事人之人數附繕本)「切勿
逕送上級法院」。
                            書記官  高雪琴
中    華    民    國    98    年    8     月    6     日
附錄本案論罪科刑法條全文：
中華民國刑法第276條第1項
因過失致人於死者，處 2 年以下有期徒刑、拘役或 2 千元以下
罰金。


司法院資訊處製作；財團法人民間司法改革基金會備份。
